【裁判字號】    98,重上更(一),256
【裁判日期】    990505
【裁判案由】    毒品危害防制條例
【裁判全文】
臺灣高等法院刑事判決           98年度重上更(一)字第256號
上  訴  人  臺灣宜蘭地方法院檢察署檢察官
上  訴  人
即  被  告  乙○○
選任辯護人  吳文升律師
上列上訴人因被告違反毒品危害防制條例案件，不服臺灣宜蘭地
方法院94年度訴字第190號，中華民國95年6月6日第一審判決（
起訴案號：臺灣宜蘭地方法院檢察署94年度偵字第1030號），提
起上訴，經本院判決後，由最高法院第一次發回更審，本院判決
如下：
    主  文
原判決關於乙○○部分撤銷。
乙○○共同連續販賣第二級毒品，處有期徒刑年捌月。未扣案
之販賣第二級毒品所得新臺幣壹萬捌仟元，應與程國慶、丙○○
連帶沒收，如全部或一部不能沒收時，以其財產連帶抵償之；扣
案如附表一編號四、附表二編號四所示之物均沒收。
    事  實
一、乙○○明知安非他命係屬毒品危害防制條例第2條第2項第2
    款所列之第二級毒品，不得非法販賣，竟與程國慶（業經本
    院以95年度上訴字第2489號判決判刑確定）、丙○○【綽號
    大頭，業經本院以95年度上更(一)字第865號判決判刑確定）
    共同意圖營利，並基於販賣第二級毒品安非他命之概括犯意
    聯絡，以乙○○所使用之門號0000000000號行動電話，及乙
    ○○、程國慶所使用之門號0000000000號行動電話為聯絡工
    具，與江阿真所使用之門號0000000000號行動電話及（03）
    0000000號室內電話聯絡，自民國94年2月9日起至94年4月1
    日止之期間，連續六次在宜蘭縣蘇澳鎮○○○路新悅汽車旅
    館外、宜蘭縣宜蘭市附近等地，各次均以新臺幣（下同）三
    千元之價格販賣安非他命予江阿真。乙○○、程國慶、丙○
    ○共同販售上開毒品予江阿真所得款項共計一萬八千元。嗣
    於94年4月3日18時49分許，在宜蘭縣頭城火車站，為警查獲
    程國慶，並扣得程國慶所有供販賣安非他命予江阿真所用如
    附表一編號四所示門號0000000000號行動電話1支（含SIM卡
    1 張）；復於94年4月3日22時35分許，在宜蘭縣羅東鎮○○
    街18號2樓之3，經警查獲乙○○，並扣得乙○○所有供販賣
    安非他命予江阿真所用如附表二編號四所示門號0000000000
    號行動電話1支（含SIM卡1張）。
二、案經宜蘭縣警察局礁溪分局報請臺灣宜蘭地方法院檢察署檢
    察官偵查起訴。
    理  由
甲、程序部分：
一、按檢察官職司追訴犯罪，就審判程序之訴訟構造言，檢察官
    係屬與被告對立之當事人一方，偵查中對被告以外之人所為
    之偵查筆錄，或被告以外之人向檢察官所提之書面陳述，性
    質上均屬傳聞證據。在理論上，如未予被告反對詰問、適當
    辯解之機會，一律准其為證據，似有違當事人進行主義之精
    神，對被告之防禦權亦有所妨礙；然而現階段刑事訴訟法規
    定檢察官代表國家偵查犯罪、實施公訴，必須對於被告之犯
    罪事實負舉證之責，依法其有訊問被告、證人及鑑定人之權
    ，證人、鑑定人且須具結，而實務運作時，偵查中檢察官向
    被告以外之人所取得之陳述，原則上均能遵守法律規定，不
    致違法取供，其可信性極高，為兼顧理論與實務，乃於修正
    刑事訴訟法時，增列第159條之1第2項，明定被告以外之人
    （含被害人、證人等）於偵查中向檢察官所為陳述，除顯有
    不可信之情況外，得為證據（最高法院95年度臺上字第1044
    號判決參照）。且刑事訴訟法第159條之1第2項，明定被告
    以外之人於偵查中向檢察官所為陳述，除顯有不可信之情況
    外，得為證據。該所謂「不可信之情況」，由法院審酌被告
    以外之人於陳述時之外在環境及情況而為判斷。而被告以外
    之人於偵查時，是否與被告對質，與其陳述時之外在環境並
    無必然之關聯，自不得以偵查中未經被告詰問，逕認該陳述
    無證據能力。至該等陳述與事實是否相符，要屬證據證明力
    之問題，與證據能力之有無，不容混淆（最高法院94年度臺
    上字第7132號判決、95年度臺上字第1585號判決參照）。觀
    諸證人江阿真於檢察官偵查時之陳述，其對檢察官之問題均
    能為連續陳述，且供述其與被告交易毒品之經過等節，均係
    其親身經歷，並經具結以擔保真實性，亦無受到脅迫、誘導
    等不正取供之情形，本院衡酌證人江阿真筆錄作成之外部狀
    況為整體考量，並無顯不可信之情況存在，是證人江阿真於
    檢察官偵訊時之證述，自有證據能力。被告辯稱證人江阿真
    於檢察官偵查時所為證言，無證據能力云云，尚難採信。
二、復按有事實足認被告或犯罪嫌疑人涉有最輕本刑為3年以上
    有期徒刑之罪，並危害國家安全或社會秩序情節重大，而有
    相當理由可信其通訊內容與本案有關，且不能或難以其他方
    法蒐集或調查證據者，於偵查中由「檢察官」依司法警察機
    關聲請或依職權核發通訊監察書，修正前通訊保障及監察法
    第5條第1項第1款及同條第2項定有明文。司法院大法官於96
    年7月20日所著司法院釋字第631號解釋，固認中華民國88年
    7 月14日制定公布之通訊保障及監察法第5條第2項規定：「
    前項通訊監察書，偵查中由檢察官依司法警察機關聲請或依
    職權核發」，未要求通訊監察書原則上應由客觀、獨立行使
    職權之法官核發，而使職司犯罪偵查之檢察官與司法警察機
    關，同時負責通訊監察書之聲請與核發，難謂為合理、正當
    之程序規範，而與憲法第12條保障人民秘密通訊自由之意旨
    不符，應自該解釋公布之日起，至遲於96年7月11日修正公
    布之通訊保障及監察法第5條施行之日失其效力。惟依修正
    前通訊保障及監察法第5條規定而為之監聽，於法院審理認
    定有無證據能力，應依刑事訴訟法第158條之4：「除另有規
    定外，實施刑事訴訟程序之公務員因違背法定程序取得之證
    據，其有無證據能力之認定，應審酌人權保障及公共利益之
    均衡維護」之規定，以為決定（最高法院97年度台非字第7
    號判決要旨參照）。亦即，檢察官依當時通訊保障及監察法
    第5條規定核發之通訊監察書程序是否適法，自有先予釐清
    之必要。經查，本件判決所援引有關被告乙○○、程國慶、
    丙○○與證人江阿真電話通話內容，該等通話所使用之行動
    電話門號0000000000、0000000000號，業經臺灣宜蘭地方法
    院檢察署檢察官核發通訊監察書後予以執行，並經核對無訛
    ，有臺灣宜蘭地方法院檢察署94年2月22日甲○玲樂監續字
    第000043號通訊監察書附卷可憑（見原審卷一第235頁至第
    238 頁）。依修正前通訊保障及監察法第15條規定，執行機
    關於監察通訊結束時，應即請通訊監察書核發人許可後，通
    知受監察人；但有妨害監察目的之虞或不能通知者，經通訊
    監察書核發人許可後，不在此限；且不通知之原因消滅後，
    應即補行通知。本件於監察通訊結束後雖未立即專文通知受
    監察人，惟於被告乙○○經警查獲後，於檢警訊問時則有分
    別告知通訊監察所得不利於被告之相關內容，而予被告答辯
    之機會，且由卷內監察譯文表之通訊內容以觀，確有受監察
    對象關於毒品之對話或暗語，有相當理由足認與刑事偵查案
    件相關，且危及社會秩序情節重大，且依其客觀情事，難以
    通訊監察以外之方法蒐證、調查，又上開通訊監察書之核發
    及執行，雖均係依修正前通訊保障及監察法規定，由檢察官
    予以核發；然於司法院釋字第631號解釋前，實施之公務員
    主觀上均認係依修正前通訊保障及監察法規定實施，尚無蓄
    意違背法定程序取證之意圖，衡量監聽內容涉及之前揭待證
    事項，堪認係影響社會善良風氣重大、攸關負責打擊犯罪基
    層警員之官箴，縱依修正後通訊保障及監察法第5條第2項規
    定，於偵查中由檢察官依司法警察機關聲請或依職權以書面
    記載第11條之事項，並敘明理由、檢附相關文件，聲請法院
    核復，亦非於法無據，兼衡此係影響公共利益重大之事項，
    相較於受監聽者秘密通訊自由人權保障維護利益更鉅，為維
    持社會秩序所必要，未逾越所欲達成目的之必要限度，侵害
    最少之適當方法。又於本院審理時提示由受監聽者表示意見
    ，對受監聽之被告訴訟上防禦不利益之程度甚低，本院認為
    若逕以排除如上開通訊監察書核發、執行之適法性，恐對刑
    事犯罪偵查及我國社會治安生重大危害，而依刑事訴訟法第
    158 條之4規定，認為本案檢察官依修正前通訊保障及監察
    法規定，核發如上開通訊監察書所執行之監聽內容，得採為
    對被告論罪之證據。
三、再按所謂被告以外之人於審判外之陳述，係指被告以外之人
    就其曾經參與或見聞之事實，事後追憶並於審判外為陳述者
    而言。如被告以外之人係被告犯罪之共同正犯、共犯、相對
    人、被害人或其他關係人，而於被告實行犯罪行為時與被告
    為言詞或書面對談，且其對話之本身即係構成被告犯罪行為
    之部分內容者，因非屬其事後就曾經與聞之事實所為之追憶
    ，自與審判外之陳述有間，二者不容混淆。又國家基於犯罪
    偵查之目的，對被告或犯罪嫌疑人進行通訊監察，乃係以監
    控與過濾受監察人通訊內容之方式，蒐集對其有關之紀錄，
    並將該紀錄予以查扣，作為認定犯罪與否之證據，屬於刑事
    訴訟上強制處分之一種，而監聽係通訊保障及監察法第13條
    第1項所定通訊監察方法之一，司法警察機關依法定程序執
    行監聽取得之錄音，係以錄音設備之機械作用，真實保存當
    時通訊之內容，如通訊一方為受監察人，司法警察在監聽中
    蒐集所得之通訊者對話，若其通話本身即係被告進行犯罪中
    構成犯罪事實之部分內容，則依前開說明，自與所謂「審判
    外之陳述」無涉，應不受傳聞法則之規範，當然具有證據能
    力。且按偵查犯罪機關依法定程序監聽之錄音，如已踐行調
    查證據程序，非不可採為認定犯罪事實之基礎，此觀刑事訴
    訟法第165條之1第2項之規定自明。又監聽錄音製作之譯文
    ，如僅為偵查犯罪機關單方面製作，而被告或訴訟關係人對
    其真實性復有爭執，法院自應依上開規定勘驗該監聽之錄音
    踐行調查證據之程序，以確認該監聽錄音譯文之真實性，定
    其取捨，不得逕以該監聽錄音之譯文，採為認定被告有罪之
    基礎。亦即警察機關對犯罪嫌疑人依法監聽電話所製作之通
    訊監察紀錄譯文，為該監聽電話錄音之「派生證據」，若被
    告對該通訊監察紀錄譯文有所爭執，而就監聽電話錄音帶又
    無直接播放勘驗之困難，在未辨明該監察紀錄譯文之真正時
    ，自不能遽以該通訊監察紀錄譯文採為論罪之基礎。準此，
    是項監聽譯文倘係公務員（員警）依法定程序而取得，被告
    或訴訟關係人就其真實性復無爭執（即不否認譯文所載對話
    內容之真實無偽），法院並曾依刑事訴訟法第165條第1項規
    定，踐行證據調查之法定程序，向被告宣讀或告以要旨，則
    其自得採為認定被告有罪之基礎，而有證據能力（參照最高
    法院96年度臺上字第7147號判決、同院97年度臺上字第5940
    號判決意旨）。查本件判決援引通訊監察譯文所載有關被告
    乙○○、程國慶、丙○○（綽號大頭）與江阿真間通話內容
    ，係經檢察官依修正前通訊保障及監察法規定，核發如上開
    通訊監察書所執行之監聽內容，得採為對被告論罪之證據，
    業如前述，且被告乙○○供承該等通訊監察譯文內容確為其
    對話內容（見本院更一審卷二第33頁正面），並經證人江阿
    真於偵查時確認為其通話內容無訛（見94年度偵字第1030號
    偵查卷第122頁至第126頁），上揭通訊監察譯文亦經本院於
    審理時踐行刑事訴訟法第165條第1項之法定程序，揆諸上開
    說明，上揭通訊監察譯文應有證據能力，被告抗辯該通訊監
    察譯文無證據能力乙節，無足採信。
四、按被告以外之人於審判外之陳述，雖不符刑事訴訟法第159
    條之1 至第159 條之4 之規定，而經當事人於審判程序同意
    作為證據，法院審酌該言詞陳述或書面陳述作成時之情況，
    認為適當者，亦得為證據；當事人、代理人或辯護人於法院
    調查證據時，知有刑事訴訟法第159 條第1 項不得為證據之
    情形，而未於言詞辯論終結前聲明異議者，視為有前項之同
    意，刑事訴訟法第159條之5定有明文。經查，本判決下列所
    引用前述以外之被告以外之人於審判外之陳述，檢察官、被
    告及辯護人於本院言詞辯論終結前均未聲明異議，本院審酌
    結果，認上開證據資料製作時之情況，尚無違法不當及證明
    力明顯過低之瑕疵，亦認為以之作為證據應屬適當。揆諸前
    開規定，爰依刑事訴訟法第159條之5規定，認前揭證據資料
    均有證據能力。
乙、實體部分：
一、訊據被告乙○○矢口否認有何販賣第二級毒品之犯行，辯稱
    ：丙○○與伊係同居關係，丙○○於92年間知悉伊懷有身孕
    ，即禁止伊吸食毒品，伊即委託江阿真幫忙，由江阿真出面
    購買安非他命，再由伊與江阿真分配吸食，伊僅係與江阿真
    合資共同向丙○○購買安非他命，並無從中賺取差價或獲利
    云云；惟查：
  (一)上開被告販賣安非他命予江阿真之事實，有扣案如附表一編
    號四所示門號0000000000號行動電話1支（含SIM卡1張），
    及附表二編四所示門號0000000000號行動電話1支（含SIM卡
    1張）足資佐證，且被告乙○○於本院審理時已坦認卷附行
    動電話號碼0000000000、0000000000，與證人江阿真所使用
    行動電話號碼0000000000及室內電話（03）0000000之通訊
    監察譯文內容，確為其與江阿真之通話內容無訛（見本院更
    一審卷第32頁至第33頁），該等通訊監察譯文內容則載為（
    見94年度偵字第1030號偵查卷第112頁至第116頁）：
    「（日期欄載為94年2月24日3時48分43秒至3時50分38秒
         ，Ａ指被告，Ｂ指江阿真）
         B：妳自己一個人在家嗎？
         A：對呀！
         B：那...正在外面。
         A：他不在，他外出了！
         B：唷!那妳那邊方便嗎？
         A：沒有。
         B：我死定了，那要怎麼辨？
         A：讚阿!我才在睡覺。
         B：什麼時候會回來？
         A：不知道。
         B：喔！我還在這二天一直用，意仁在顧他媽媽才沒有
            過來。
         A：嘿...那怎麼樣？
         B：沒有什麼睡，拼生命。
         A：阿。
         B：今天會回來喔！？
         A：會啦！只是不知道什麼時候。
         B：那妳一直等嗎？
         A：是阿。
         B：回來打電話給我。」
    「（日期欄載為94年2月27日12時38分43秒至41分2秒，Ａ
          指被告，Ｂ指江阿真）
         B：我要的五是多少?
         A：我不知道我要問他，他不在。
         B：我剛才打電話有接，現在又不通了。
         A：妳有跟他說嗎？
         B：他說有比較那個。
         A：有比較貴，我不是跟妳說過。
         B：我是要問五是多少？
         A：妳要問這樣而已？
         B：那種的叫他不要跟我透。
         A：我不知道，看他拿回來怎樣？前二天17拿比拿給妳
            的更醜，被人騙去。
         B：世界醜。
         A：我啦！賣完了。
         B：我拿這個也是不能動。
         A：那天我拿17的連動都不能動。
         B：我拿回來也是一樣。
         A：你那一趟的還會凍，隔天拿的比妳拿去更醜。
         B：因為我那天拿回來的可以動，我不是乏要用0.1、
            0.2，這樣四一不是5或6根煙（疑指將海洛因滲在
            香煙）那怎麼吃得起。
         A：不是啦！什麼0.1或0.2，我是說還可以動一下。
         B：17的連動都不能動，不是是量的關係
         A：好啦！我打給他。」
    「（日期欄載為94年2月27日14時06分25秒至07分30秒，
         Ａ指被告，Ｂ指江阿真）
         A：妳不是要過來？
         B：我先問看看，我本來下午要過去，都沒有睡。
         A：有啦！妳過來。
         B：他說怎麼樣？
         A：妳就過來。
         B：現在？我拿一樣就好
         A：哪一種？
         B：阿娟那種
         A：好阿！
         B：可不可以叫車拿過來？
         A：叫哪一個？我打給他。」
    「（日期欄載為94年3月13日17時25分58秒至28分0秒，Ａ
         指程國慶，Ｂ指江阿真）
         A：怎樣？
         B：國慶喔！你今天有外出嗎？
         A：沒有。
         B：如果明天那個的話有嗎？
         A：我不知道，我沒有跟他在一起，你是說哪一種，兩
            種..
         B：因為我昨天有去看你阿姨。
         A：她有說什麼？
         B：不看還好，看了很難過。
         A：我叔叔有沒有打給妳？
         B：我們昨天跟他一起去的。
         A：喔！妳怎麼不問他？
         B：我昨天有拿阿娟要的那種，覺得不行，明天可能還
            要拿，昨天我的那一種剩下一點點，我不知道你們
            還會不會去拿
         A：我們剩一點，不可能。
         B：我的這一種。
         A：是阿！不可能，他那裡很多怎麼可能剩一點，他黑
            白講。
         B：對呀！
         A：不然就是已經出去了。
         B：可是他的電話打不通，可能關機吧，如果有替我問
            一下，我再打給你。
         A：好。」
    「（日期欄載為94年3月17日0時39分50秒至42分38秒，Ａ
         指被告，Ｂ指江阿真）
         A：喂...麗華喔？
         B：嗯。
         A：喔！妳那邊有沒有需要東西
         B：還有沒有？
         A：我人在台北。
         B：在那邊喔。
         A：妳要我叫人家帶回去。
         B：喔！這樣子。
         A：嘿阿。
         B：我告訴妳，因為我昨天打電話給陸醫師他是叫我今
            天的天亮打電話給他，如果有的話，我就會進去，
            沒有的話我就要。
         A：問題是妳現在要決定呀。
         B：那怎麼辦，人要過來是不是，喔！那不知道怎麼辦
            ，不然就先帶過來怎麼樣？
         A：不然先拿1、2就好了
         B：這樣也是麻煩。
         A：為什麼麻煩？
         B：妳是說先拿這樣，等妳有方便再拿這樣嗎？
         A：我的意思是說，如果妳沒要住院我們明天回去再給
            妳，妳再拿，如果妳要進去那妳就先用一點點，這
            樣好嗎？
         B：嘿。
         A：要嗎？
         B：可以阿。
         A：要多少？
         B：你看勒！這也不知道要怎麼用才方便。
         A：看妳呀。
         B：如果明天有要進去就不需要妳懂嗎？
         A：不然這樣用1回去好了。
         B：喔！那妳們就回來了對吧，如果沒去這用完妳們就
            回來了對吧？
         A：對。
         B：這樣人家會幫我送過來嗎？
         A：會啦。B：好。
         A：那硬垹垹？
         B：不用。
         A：不同。
         B：好...好...感謝妳。」
    「（日期欄載為94年3月17日21時57分，Ａ指江阿真，Ｂ
         指被告）
         A：流浪回來囉？
         B：還沒有！妳要喔？
         A：好啦！
         B：今天會給妳啦！
         A：好。
         B：這樣妳聽懂我的意思？
         A：我知道。
         B：我今天會給妳，妳想呢？我會回去，我還在台北。
         A：叫他拿過來。
         B：對！兩種都要？
         A：不要！硬梆梆的
         B：好！OK！
         A：不要用太那個。
         B：我不知道，我現在沒有那個。
         A：變成沒有感覺。
         B：好！我知道，我再跟他們說。」
    「（日期欄載為94年3月18日7時45分，Ａ指江阿真，Ｂ指
         被告及丙○○）
         B：喂...麗華...他（大頭）叫妳過來我家
         A：還坐車過去。
       I B：他說要坐車還花車錢（小詩告訴大頭）他說不然叫
            妳要等一下。
         A：這樣喔！我看看，我勤快就過去。
         B：過來好了，我幫妳出一半（手機交給大頭）喂...
            妳過來我直接去處理，在我這邊見面。
         A：好啦！
         B：不然我繞很多圈。」
    而證人江阿真於檢察官訊問時具結證稱：伊的綽號叫「麗華
    」，0000000000、030000000號電話是伊在使用，伊曾以上
    開電話撥打0000000000購買安非他命，是跟照片上的乙○○
    交易，她叫「小詩」，如果找不到她，伊就會找照片上之丙
    ○○，伊等叫他「大頭」，伊大概是過年的時候開始向「小
    詩」買安非他命，第一次向她買三千元，伊先交錢給「小詩
    」，「小詩」是拿到蘇澳鎮○○路新悅汽車旅館外交給伊；
    最後一次是94年4月1日買的，伊買三千元，是伊到宜蘭市拿
    毒品，毒品是「小詩」交給伊，錢也是交給「小詩」；這段
    期間一週買一次，幾次伊不記得，固定一次買三千元，東西
    幾乎都是「小詩」拿給伊的，伊也交錢給「小詩」；「小詩
    」曾將毒品交給程國慶，請他拿過來到新悅汽車旅館外面，
    伊記得程國慶交毒品給伊一、二次。於94年2月24日凌晨3時
    48分43秒監聽譯文內容所提「妳那邊方便嗎？」，是表示伊
    要向「小詩」拿安非他命，伊問她東西拿回來沒有，因為伊
    已經把錢先給她；於94年2月27日12時38分43秒監聽譯文內
    容所提「我要的五是多少？」，是指要向被告購買五千元之
    安非他命，看數量是否會比較多；於94年2月27日14時6分25
    秒監聽譯文內容，係伊要向「小詩」拿安非他命，並且請她
    叫人送給伊；於94年3月13日17時25分58秒與程國慶之通話
    內容，是因為「小詩」去住院，伊與程國慶聊「小詩」的事
    ，伊要向「小詩」拿東西，所以問程國慶要怎麼辦，電話內
    所提到「我的這一種」，是指安非他命；於94年3月17日0時
    39分50秒監聽譯文內容所提「不然先拿一點二就好了」，是
    指要向小詩購買一千、二千元之安非他命；於94年3月17 日
    21時57分59秒之監聽譯文內容提到「兩種都要」，是指要向
    「小詩」購買不同批之安非他命，「硬梆梆的不要」是指要
    向小詩拿品質較好的安非他命；於94年3月18日7時45分35
    秒（偵查筆錄誤植為21時57分59秒）之監聽譯文內容提到「
    他要你過來我家」，「他」是指「大頭」，「小詩」是叫伊
    自己過去宜蘭市拿安非他命，在該通電話講到一半時，「大
    頭」（即丙○○）接手與伊講話，而「大頭」在通話中提到
    「妳過來我直接去處理，在我這邊見面」，是指處理安非他
    命之意等語綦詳（見94年度偵字第1030號偵查卷第122頁至
    第126頁），則證人江阿真於偵查時所證其向被告購買安非
    他命之情，核與上開通訊監察譯文內容相符。再參諸被告乙
    ○○確於94年3月9日至同年3月14日至行政院國軍退除役官
    兵輔導委員會員山榮民醫院精神科住院治療及戒毒，於同年
    月14日出院，於住院期間無法隨意外出且限制會客，醫院並
    針對被告乙○○實施加強安全管制，此有該院95年2月3日員
     醫醫字第0950000260號函附卷可稽（見原審卷一第169頁至
    第170頁），尤足認證人江阿真於偵查時所證：伊於94年3月
    13日17時25分58秒與被告程國慶之通話內容，係因「小詩」
    去住院，伊與國慶聊「小詩」的事，伊要向「小詩」拿東西
    ，所以問國慶要怎麼辦，電話內所提到「我的這一種」是指
    安非他命等語，與被告乙○○上開住院之事實相合，益徵證
    人江阿真於偵查時所證其向被告購買安非他命乙節，與事實
    相符，應堪採信。至證人江阿真嗣於原審審理時到庭證述：
    「我跟小玲（指被告乙○○）都有在用毒品，因大頭不讓小
    玲施用，就以我的名義向大頭講說要買三千元的毒品，事實
    上是我們二人一個人買一千五百元」云云（見原審卷二第20
    頁），惟觀諸被告乙○○為警查獲後，自警詢、檢察官訊問
    暨原審審理期間，本均未供述其與江阿真合資購買安非他命
    乙節（見宜蘭縣警察局礁溪分局刑案偵查卷宗第27頁至第36
    頁、94年度偵字第1030號偵查卷第70頁至第71頁，及原審卷
    一第49頁至第53頁），及至證人江阿真至原審作證為上開陳
    述後，被告方附和證人江阿真之證述而辯稱其係與江阿真合
    資購買安非他命云云（見原審卷二第79頁），況證人江阿真
    於檢察官訊問時具結證述，就此部分亦支字未提，且上開被
    告乙○○及證人江阿真多次通話監聽譯文內容，均無二人如
    何合資向丙○○購買毒品，或論及出資比例、購得毒品後如
    何分配之對話，足認證人江阿真於原審審理時所為上開證述
    內容，與事實不符，乃事後迴護被告之詞，尚非可採。被告
    所辯其係與江阿真合資共同向丙○○購買安非他命云云，不
    足採信。
  (二)次查，證人丙○○固於本院審理時證稱：伊與被告有同居關
    係，她當時有懷孕，伊不同意她吸食毒品，伊帶她去戒毒，
    她會去找江阿真拿毒品來吃，因為後來聊天才知道被告向江
    阿真拿毒品來吃，江阿真要買毒品，都是找伊，乙○○沒有
    跟她交易云云（見本院99年4月14日審判筆錄），惟證人丙
    ○○既證述其係因事後聊天方得知被告向江阿真拿取毒品云
    云，其既非親眼目睹被告曾向江阿真拿取安非他命，所證被
    告向江阿真拿取毒品施用乙節，即非無疑，自難令本院遽信
    ，且丙○○因與本件被告乙○○共同意圖營利，於上開時、
    地連續販賣安非他命予江阿真多次，業經本院以95年度上更
    (一)字第865號刑事判決判刑確定在案，此亦有本院95年度上
    更(一)字第865號刑事判決電腦列印本、本院被告前案紀錄表
    可稽，矧證人丙○○於該案上訴審95年6月29日審理時，經
    提示上開證人江阿真之證詞，證人丙○○亦當庭坦言江阿真
    透過乙○○向其購買安非他命，其也透過乙○○交付安非他
    命予江阿真等語，此有該日審判筆錄可稽。再參以前開被告
    與證人江阿真間通話之監聽譯文內容，均係在談論毒品買賣
    相關情形，且依94年3月18日7時45分35秒江阿真與被告乙○
    ○之監聽譯文內容顯示（見94年度偵字第1030號偵查卷第
    116 頁），被告要求江阿真至宜蘭市拿取安非他命，而在該
    通電話未結束前，綽號「大頭」之丙○○旋即接手與江阿真
    通話，要求江阿真過來，並由其親自處理安非他命買賣情事
    ，此節亦經證人江阿真於偵查時證述無訛（見94年度偵字第
    1030 號偵查卷第125頁至第126頁），顯見被告與丙○○確
    有共同販賣安非他命予江阿真之情，則證人丙○○於本院審
    理時所證被告未參與其販賣安非他命予江阿真乙節，即與事
    實不符，顯係附和被告之詞，洵不足採。
  (三)再查，依證人江阿真上開偵查時之證詞，並勾稽上開通訊監
    察譯文內容及日期，足徵被告自94年農曆年起至94年4月1日
    止之期間，連續多次在宜蘭縣蘇澳鎮○○○路新悅汽車旅館
    外、宜蘭縣宜蘭市附近等地，各次均以三千元之價格販賣安
    非他命予江阿真。而被告與丙○○共犯上開販賣安非他命予
    江阿真之行為，業如前述，同案被告程國慶為警查獲時所扣
    得之SIM卡中確有門號為0000000000者，此為同案被告程國
    慶於檢察官訊問時所自承（見94年度偵字第1030號偵查卷第
    63頁），而觀諸上開通訊監察譯文，程國慶於94年3月13 日
    17時25分58秒，與證人江阿真通話時所使用之電話號碼即為
    0000000000，被告乙○○與證人江阿真於94年3月17日0時39
    分50秒至42分38秒通話所使用之電話號碼亦為此號碼（見94
    年度偵字第1030號偵查卷第113頁至第114頁），且同案被告
    程國慶亦於本案上訴審時坦認其與被告乙○○上開共同販賣
    安非他命予江阿真之情，凡此均足徵被告乙○○與程國慶、
    丙○○就上開販賣安非他命予證人江阿真之犯行，應有犯意
    之聯絡及行為之分擔無訛。至證人江阿真於偵查時已證述其
    自94年農曆年起，最後一次係94年4月1日，每週向被告購買
    一次安非他命，固定一次買三千元乙節（見94年度偵字第10
    30號偵查卷第12 3頁），而94年農曆年大年初一為94年2 月
    9日，自94年2月9日至4月1日，共52日，即7週又3日，扣除
    被告住院戒毒之6日，則被告販賣安非他命予江阿真之期間
    不足7週，依罪疑唯輕原則，採有利被告之認定，自應認被
    告與丙○○、程國慶共同自94年2月9日起至94年4月1日止之
    期間，連續六次在宜蘭縣蘇澳鎮○○○路新悅汽車旅館外、
    宜蘭縣宜蘭市附近等地，各次均以三千元之價格販賣安非他
    命予江阿真，且共同販售上開毒品予江阿真所得款項共計一
    萬八千元。
  (四)按販賣安非他命係違法行為，非可公然為之，且有其獨特之
    販售通路及管道，復無公定價格，容易增減分裝之份量，而
    每次買賣之價量，可能隨時依雙方關係深淺、資力、需求量
    及對行情之認知、來源是否充裕、查緝鬆嚴、購買者被查獲
    時供述購買對象之可能風險評估等，而異其標準，非可一概
    而論。關於被告上開販賣第二級毒品之犯行，固無從逕憑卷
    證資料而推認其所得獲致之具體利潤金額為何；然查，近年
    來政府為杜絕毒品之氾濫，對於查緝施用及販賣毒品之工作
    ，無不嚴加執行，販賣毒品罪又係重罪，設若無利可圖，衡
    情一般持有毒品之人當無輕易將所持有之毒品轉售他人而甘
    冒於再次向他人購買時，被查獲移送法辦並受長期自由刑或
    生命刑剝奪危險之理，且不論係以何包裝之安非他命，均可
    任意分裝或增減其份量，而每次買賣之價量，亦隨前開因素
    而為機動地調整，因之販賣之利得，除經坦承犯行，或帳冊
    價量均臻明確外，委難察得實情。職是之故，縱未確切查得
    販賣所得賺取之實際差價，但除別有事證，足認係按同一價
    格轉讓，確未牟利外，尚難執此即認非法販賣之事證有所不
    足，致知過坦承者難辭重典，飾詞否認者反得逞僥倖，而失
    情理之平。準此，被告與丙○○、程國慶共同將毒品安非他
    命販售予江阿真，從中應有牟利之意圖，殆無疑義。
  (五)綜上，被告上揭所辯，顯係事後圖卸刑責之詞，不足採信。
    被告販賣安非他命之犯行，洵堪認定，應予依法論處。
二、論罪科刑部分：
  (一)查被告行為後，刑法及刑法施行法部分條文業於94年2月2日
    修正公布，95年7月1日施行，修正後刑法第2條第1項之規定
    ，係規範行為後法律變更所生新舊法律比較適用之準據法，
    本身尚無比較新舊法之問題，應一律適用裁判時之現行刑法
    第2條規定以決定適用之刑罰法律。又本次刑法修正之比較
    新舊法，應就罪刑有關之共犯、未遂犯、想像競合犯、牽連
    犯、連續犯、結合犯，以及累犯加重、自首減輕暨其他法定
    加減原因（如身分加減）與加減例等一切情形，綜其全部罪
    刑之結果而為比較（最高法院95年5月23日95年度第8次刑庭
    會議決議參照）。又依修正前後刑法之規定，並無有利或不
    利之情形，無庸為新、舊法之比較，個案如有其他應刑法第
    2條第1項之規定為新、舊法之比較情形時，依綜其全部罪刑
    之結果而為比較後，整體適用法律（參照最高法院97年度第
    2次刑事庭會議決議意旨）。經查：
    修正前刑法第33條第5款原規定：「罰金：（銀元）1元以
      上」，復依罰金罰鍰提高標準條例第1條前段規定提高為
      10倍，折算新臺幣為30元；於本次修正後刑法第33條第5
      款規定：「罰金：新臺幣1千元以上，以百元計算之」，
      依修正前法律之規定，被告所犯上開販賣第二級毒品罪，
      若併科罰金，其最低度為新臺幣30元；若依修正後之法律
      規定，其所犯上開販賣第二級毒品罪若併科罰金，其最低
      度為新臺幣1千元，是修正後之規定並非較有利於被告。
    刑法第56條連續犯規定經刪除後，基於概括犯意所為之數
      行為，自95年7月1日起已不再成立連續犯而得論以一罪，
      而應依具體行為之性質論罪，本件被告販賣第二級毒品之
      犯罪行為，均發生於修正條文施行之前，被告所為之各次
      販賣第二級毒品行為，時間、地點各均獨立，依修正前刑
      法第56條之規定，論以連續犯之一罪，顯對被告較為有利
      。
    修正前刑法第65條第2項原規定：「無期徒刑減輕者，為7
      年以上有期徒刑」，於本次修正後刑法第65條第2項則規
      定：「無期徒刑減輕者，為20年以下15年以上有期徒刑」
      ，比較新、舊法適用結果，修正後之規定並非較有利於被
      告。
    修正後刑法第28條規定：「二人以上共同實行犯罪之行為
      ，皆為正犯」，而修正前刑法第28條則規定：「二人以上
      共同實施犯罪之行為，皆為正犯」。依上開條文之修正說
      明，基於近代刑法之個人責任原則及法治國人權保障之思
      想，修正後刑法第28條之規定，將共同正犯之參與類型，
      確定在「實行」概念下之共同參與行為，始成立共同正犯
      ，否認所謂「陰謀共同正犯」及「預備共同正犯」，惟仍
      無礙於「共謀共同正犯」仍應受處罰之立場。就本件被告
      所成立共同正犯參與類型，因被告與其他共犯係直接從事
      構成要件犯罪事實或有共謀共同正犯之情形，則適用新舊
      刑法結果並無二致，對被告而言，亦無有利或不利之情形
      。
    另刑法第59條之規定，由原所定「犯罪之情狀可憫恕者，
      得酌量減輕其刑」，修正為「犯罪之情狀顯可憫恕，認科
      以最低刑度仍嫌過重者，得酌量減輕其刑。」，惟此規定
      為法院就刑之酌減審認標準見解之明文化，則適用新舊刑
      法結果並無二致，對被告而言，亦無有利或不利之情形。
    綜上，本件經綜合觀察全部罪刑比較之結果，依修正後刑
      法第2條第1項前段規定，應擇整體適用較有利之95年7月1
      日修正條文施行前刑法第33條、第56條、第28條、第59條
      、第65條第2項之規定（參照最高法院97年度第2次刑事庭
      會議決議意旨）。
  (二)復按被告行為後，毒品危害防制條例第4條第2項有關販賣第
    二級毒品之法定本刑等規定，業於98年5月20日修正公布，
    於本院裁判時業已施行，修正前毒品危害防制條例第4條第2
    項係規定「製造、運輸、販賣第二級毒品者，處無期徒刑或
    七年以上有期徒刑，得併科新臺幣七百萬元以下罰金。」，
    修正為「製造、運輸、販賣第二級毒品者，處無期徒刑或七
    年以上有期徒刑，得併科新臺幣一千萬元以下罰金。」，經
    比較修正前、後之規定，可知販賣第二級毒品罪之法定本刑
    ，修正後規定已就罰金刑部分提高，自以修正前毒品危害防
    制條例第4條第2項之規定有利於被告。依刑法第2條第1項前
    段之規定，應適用修正前毒品危害防制條例第4條第2項之規
    定處斷。
  (三)查安非他命係毒品危害防制條例第2條第2項第2款之第二級
    毒品，不得非法販賣。核被告所為，係犯修正前毒品危害防
    制條例第4條第2項之販賣第二級毒品罪。被告持有第二級毒
    品安非他命之低度行為，應為販賣第二級毒品之高度行為所
    吸收，不另論罪。被告與丙○○、程國慶就上開販賣第二級
    毒品行為，有犯意聯絡及行為分擔，為共同正犯。被告多次
    販賣第二級毒品安非他命之行為，時間緊接，所犯構成要件
    相同，顯係基於概括犯意為之，為連續犯，應依修正前刑法
    第56條之規定論以連續販賣第二級毒品罪，並加重其刑（被
    告所犯販賣第二級毒品罪之法定本刑為無期徒刑部分，依法
    不得加重，故僅得就其餘有期徒刑、併科罰金部分加重其刑
    ）。再查，本件被告既未經扣得大量毒品，且其每次販賣毒
    品犯行所得款項尚非鉅額，實難持之與大盤、中盤毒梟等嚴
    重戕害人民健康之情形等視而使其同受此罰，本院認縱科以
    販賣第二級毒品罪法定最低度刑，猶嫌過重且失之苛酷，實
    有情輕法重失衡之情形，顯有可憫恕之事由，爰依修正前刑
    法第59條酌量減輕其刑，並先加後減之。
三、原審以被告乙○○犯罪事證明確，予以論罪科刑，固非無見
    。惟查：（一）本件被告與丙○○、程國慶係連續六次販賣
    安非他命予江阿真，原審誤認被告係連續九次販賣第二級毒
    品安非他命予江阿真，且未認定程國慶為共犯，即有未洽。
    （二）被告行為後，毒品危害防制條例第4條第2項有關販賣
    第二級毒品之法定本刑等規定，業於98年5月20日修正公布
    ，於本院裁判時業已施行，且被告行為後，刑法及刑法施行
    法部分條文業於94年2月2日修正公布，95年7月1日施行，原
    審未及比較新舊法後予以適用，亦有未洽。（三）毒品危害
    防制條例第19條第1項固規定：「犯第四條至第九條、第十
    二條、第十三條或第十四條第一項、第二項之罪者，其供犯
    罪所用或因犯罪所得之財物，均沒收之，如全部或一部不能
    沒收時，追徵其價額或以其財產抵償之」。但共同正犯之犯
    罪所得為現款時，因係合併計算，且於全部或一部不能沒收
    時，以其財產抵償之，為避免執行時發生重複沒收、抵償之
    情形，故各共同正犯之間係採連帶沒收主義，於裁判時應諭
    知連帶沒收、抵償。原審判決認被告乙○○與丙○○為販賣
    第二級毒品之共同正犯，但對於共同販賣毒品所得，僅對被
    告乙○○諭知沒收、抵償，而未為連帶沒收、抵償之諭知，
    即有違誤。（四）按從刑係附隨於主刑之處遇，倘無主刑，
    即無從刑。被訴之事實，倘經判決部分有罪，部分無罪，其
    與無罪部分相關之扣案物品，縱屬違禁物，祇能在該無罪部
    分判決確定後，由檢察官單獨聲請宣告沒收，或因其他罪嫌
    依法另行起訴，同時請求法院一併處理，仍無在有罪部分主
    刑項下，併予宣告沒收之餘地。本諸同一法理，與未經起訴
    之事實相關之扣案物品，或依刑事訴訟法第152條另案扣押
    之物品，如該他案事實未經法院為實質審理，無從認定與業
    經起訴並為有罪判決之本案事實有裁判上一罪之關係，縱屬
    刑法上應義務沒收之物，亦毋庸於本案判決主文項下併為沒
    收之宣告（參照最高法院97年台上字第4391號判決、98年度
    台上字第654號判決意旨）。本件扣案如附表二編號一、二
    所示之海洛因、甲基安非他命，並未與被告上揭販賣毒品安
    非他命犯行有所關聯，原審誤為沒收銷燬之諭知，且附表一
    編號四、附表二編號四所示之行動電話（含SIM卡），分係
    被告及共犯程國慶所有供犯罪所用之物，應依毒品危害防制
    條例第19條第1項規定宣告沒收，原審亦漏未諭知沒收，亦
    有違誤。被告上訴旨否認犯罪，及檢察官以原審量刑過輕為
    由提起上訴，雖均無理由，惟原判決關於被告乙○○部分既
    有上揭可議之處，自無可維持，應由本院將原判決此部分撤
    銷，另為適法之諭知。爰審酌被告正值壯年，竟不事正當營
    生，不顧安非他命流毒無窮，危害甚鉅，不惜以身試法，且
    其販賣毒品供他人施用，對人身有莫大戕害，危害國民身體
    健康及社會風氣，兼衡被告之素行、智識程度、犯罪動機、
    目的、犯後仍飾詞卸責等一切情狀，量處如主文所示之刑，
    以示懲儆。至附表一編號四所示門號0000000000號行動電話
    1支（含SIM卡1張），及附表二編號四所示門號0000000000
    號行動電話1支（含SIM卡1張），分係共犯程國慶、被告乙
    ○○所有供本件販賣毒品犯行用以聯繫之工具，應依毒品危
    害防制條例第19條第1項之規定宣告沒收，另未扣案被告販
    賣前揭毒品所得價金一萬八千元，係因犯罪所得之財物，應
    依同條例第19條第1項之規定，與丙○○、程國慶連帶沒收
    ，如全部或一部不能沒收時，連帶以其財產抵償之（參照最
    高法院97年台上字第3745號判決、同院95年台上字第6482號
    判決、95年台上字第6051號判決）。至扣案附表一除編號四
    以外之物，及附表二除編號四以外之物，均無證據證明與被
    告上揭販賣毒品有所關聯，自無從宣告沒收，併此敘明。
據上論斷，應依刑事訴訟法第369條第1項前段、第364條、第299
條第1項前段，修正前毒品危害防制條例第4條第2項，毒品危害
防制條例第19條第1項，刑法第2條第1項前段、第11條前段，修
正前刑法第28條、56條、第59條，判決如主文。
本案經檢察官王壬貴到庭執行職務。
中    華    民    國    99    年    5     月    5     日
                  刑事第二十三庭審判長法  官  許宗和
                                      法  官  沈君玲
                                      法  官  林海祥
以上正本證明與原本無異。
如不服本判決，應於收受送達後10日內向本院提出上訴書狀，其
未敘述上訴之理由者並得於提起上訴後10日內向本院補提理由書
（均須按他造當事人之人數附繕本）「切勿逕送上級法院」。
                                      書記官  林淑貞
中    華    民    國    99    年    5     月    5     日
附錄：本案論罪科刑法條全文
修正前毒品危害防制條例第4條
毒品危害防制條例第4條
製造、運輸、販賣第一級毒品者，處死刑或無期徒刑；處無期徒
刑者，得併科新臺幣1 千萬元以下罰金。
製造、運輸、販賣第二級毒品者，處無期徒刑或7 年以上有期徒
刑，得併科新臺幣7 百萬元以下罰金。
製造、運輸、販賣第三級毒品者，處5 年以上有期徒刑，得併科
新臺幣5 百萬元以下罰金。
製造、運輸、販賣第四級毒品者，處3 年以上10年以下有期徒刑
，得併科新臺幣3 百萬元以下罰金。
製造、運輸、販賣專供製造或施用毒品之器具者，處1 年以上7
年以下有期徒刑，得併科新臺幣1 百萬元以下罰金。
前5 項之未遂犯罰之。
附表一：
   ┌──────┬──────────────────────────┐
   │編        號│物品名稱                                            │
   ├──────┼──────────────────────────┤
   │    一      │第二級毒品甲基安非他命一包（驗餘淨重16.0114克）     │
   ├──────┼──────────────────────────┤
   │    二      │第二級毒品甲基安非他命一包（驗餘淨重0.2941克）      │
   ├──────┼──────────────────────────┤
   │    三      │電子磅秤一個。                                      │
   ├──────┼──────────────────────────┤
   │    四      │行動電話廠牌SAGEN X5一支（含門號0000000000號SIM卡一 │
   │            │張）                                                │
   ├──────┼──────────────────────────┤
   │    五      │行動電話三支                                        │
   ├──────┼──────────────────────────┤
   │    六      │吸食器一組                                          │
   ├──────┼──────────────────────────┤
   │    七      │帳冊                                                │
   └──────┴──────────────────────────┘
附表二：
   ┌──────┬──────────────────────────┐
   │編        號│物品名稱                                            │
   ├──────┼──────────────────────────┤
   │    一      │第一級毒品海洛因四包（合計淨重6.06公克；空包裝重1.22│
   │            │公克）                                              │
   ├──────┼──────────────────────────┤
   │    二      │第二級毒品甲基安非他命一包（驗餘淨重8.3166）        │
   ├──────┼──────────────────────────┤
   │    三      │電子磅秤一個。                                      │
   ├──────┼──────────────────────────┤
   │    四      │行動電話一支（含門號0000000000號SIM卡一張）         │
   │            │                                                    │
   │            │                                                    │
   │            │                                                    │
   │            │                                                    │
   │            │                                                    │
   ├──────┼──────────────────────────┤
   │    五      │吸食器一組                                          │
   ├──────┼──────────────────────────┤
   │    六      │葡萄糖一包（毛重0.3公克）                           │
   ├──────┼──────────────────────────┤
   │    七      │小型顯微鏡一台                                      │
   └──────┴──────────────────────────┘

司法院資訊處製作；財團法人民間司法改革基金會備份。
